臺灣臺中地方法院刑事判決
111年度金訴緝字第31號
公  訴  人  臺灣臺中地方檢察署檢察官
被      告  李曜先


上列被告因詐欺等案件，經檢察官提起公訴（110年度偵字第264
74、32258號），於準備程序中，被告就被訴事實為有罪之陳述
，經告以簡式審判程序之旨，並聽取當事人之意見後，本院合議
庭裁定由受命法官獨任進行簡式審判程序，並判決如下：
    主    文
李曜先犯如附表二所示之罪，各處如附表二所示之刑，應執行有
期徒刑壹年柒月。
未扣案之犯罪所得新臺幣貳仟元沒收，於全部或一部不能沒收或
不宜執行沒收時，追徵其價額。
    犯罪事實
一、李曜先於民國110年5月底間，透過社群網站臉書上之貼文應
    徵工作，加入微信通訊軟體暱稱「偽裝堅強」自稱「張志傑
    」、通訊軟體LINE暱稱「婉茹」及「@傑」等人組成之3人以
    上以實施詐術為手段，具有持續性、牟利性之有結構性詐欺
    集團犯罪組織(涉犯參與犯罪組織犯行部分，現由臺灣南投
    地方法院以111年度訴字第85號案件審理中)，負責聽從「張
    志傑」之指示收取贓款，並放置於特定地點供其他詐欺集團
    成員收取之工作（俗稱「收水」及「回水」）。李曜先、林
    卉庭、「張志傑」、「婉茹」、「@傑」等人與其等所屬詐
    欺集團成員共同意圖為自己不法之所有，基於3人以上共同詐
    欺取財、隱匿詐欺所得來源去向之洗錢犯意聯絡，由林卉庭
    （所犯加重詐欺取財等犯行部分，業經本院以110年度金訴
    字第1067號判決有罪確定）於110年5月29日23時許，先提供
    其申辦之中華郵政帳號000-00000000000000號帳戶之存摺號
    碼、其不知情之叔叔戴昆韋所申辦之中華郵政帳號000-0000
    0000000000號帳戶之存摺號碼供詐欺集團使用；嗣詐欺集團
    取得前開金融帳戶後，由詐欺集團實施詐欺之人，於附表一
    所示之詐欺時間，以附表一所示之詐欺方法詐騙附表一所示
    之被害人，致其等均陷於錯誤，而於附表一所示之匯款時、
    地，匯款如附表一所示之匯款金額至附表一所示之人頭帳戶
    ，林卉庭再依暱稱「@傑」之人（經「婉茹」轉介認識）指
    示，於110年6月7日19時45分許至20時許，接續自附表一所
    示之人頭帳戶提領共新臺幣（下同）29萬元（提領時間及金
    額詳見附表一），並抽取其中款項5000元作為報酬。林卉庭
    提領上開贓款後，再依「@傑」指示，在臺中市大肚區大明
    三街與大德七街街口，將28萬5000元贓款交付給聽從自稱「
    張志傑」之人指示前來上開地點收取贓款之李曜先，李曜先
    則依「張志傑」指示，先抽取其中款項2000元作為當次報酬
    ，復將其餘贓款放置於臺中市太平區育賢路所指定之某車輛
    下，而藉此掩飾隱匿詐欺所得去向。嗣因黃慈珺、洪子汶、
    吳逸興、張翰翔、賴怡穎等人發覺受騙，遂報警處理，經警
    循線查獲。
二、案經臺南市政府警察局第一分局轉由臺中市政府警察局第三
    分局報告、臺南市政府警察局第二分局報告、桃園市政府警
    察局中壢分局報告、嘉義市政府警察局第二分局轉由臺中市
    政府警察局烏日分局報告臺灣臺中地方檢察署檢察官偵查起
    訴。
    理    由
一、本案被告李曜先所犯為死刑、無期徒刑、最輕本刑為3年以
    上有期徒刑以外之罪，其於準備程序中就被訴事實為有罪之
    陳述，經告以簡式審判程序之旨，並聽取當事人之意見後，
    本院合議庭依刑事訴訟法第273條之1第1項之規定，裁定由
    受命法官獨任進行簡式審判程序。又本案之證據調查，依同
    法第273條之2規定，不受同法第159條第1項、第161條之2、
    第161條之3、第163條之1及第164條至第170條規定之限制，
    合先敘明。
二、上開犯罪事實，業據被告李曜先於本院準備程序及審理時坦
    承不諱（見本院金訴字卷第66至67頁、本院金訴緝卷第114
    頁），核與證人即同案被告林卉庭於警詢及本院審理時供述
    之情節相符（見偵32258卷第30至34、38頁、偵26474卷第20
    頁、本院金訴字卷第67頁），並經證人即附表一所示各該被
    害人於警詢時證述詳實（黃慈珺部分：見偵32258卷第100至
    102頁；洪子汶部分：見偵32258卷第110至111頁；吳逸興部
    分：見偵32258卷第137至141頁；張翰翔部分：見偵32258卷
    第154至156頁；賴怡穎部分：見偵32258卷第175至177頁）
    ，且有中華郵政股份有限公司110年7月23日儲字第11001947
    06號函暨檢附存簿儲金帳號00000000000000帳戶基本資料及
    110年6月1日至110年6月15日歷史交易清單（見偵26474卷第
    23、25至27、29頁）、臺中市政府警察局烏日分局110年9月
    15日中市警烏分偵字第1100054221號函暨檢附110年9月13日
    員警職務報告、林卉庭與暱稱「婉茹」、「＠傑」之LINE對
    話紀錄截圖（見偵26474卷第75、77、79至84、84至89頁）
    、110年7月20日員警職務報告、林卉庭指認李曜先犯罪嫌疑
    人紀錄表、犯罪嫌疑人指認表、真實姓名對照表、林卉庭提
    領詐騙款項一欄表、林卉庭提領贓款過程之監視器畫面翻拍
    照片、李曜先取款過程之監視器畫面翻拍照片、林卉庭騎乘
    車牌號碼000-000號機車之車行紀錄查詢及車輛詳細資料報
    表（見偵32258卷第25至27、41至44、55至58、59至61、63
    至70、71至73、79、209頁）、臺中市政府警察局烏日分局1
    10年10月30日中市警烏分偵字第1100063617號函暨檢附存簿
    儲金帳號00000000000000帳戶基本資料及110年6月1日至6月
    30日客戶歷史交易清單（見核交卷第11、13至18、21頁）；
    復有被害人張翰翔遭詐騙相關資料【包含匯款明細一覽表、
    內政部警政署反詐騙諮詢專線紀錄表、台南市政府警察局第
    一分局東寧派出所受理詐騙帳戶通報警示簡便格式表、金融
    機構聯防機制通報單、受(處)理案件證明單、受理各類案件
    紀錄表、匯款帳戶之金融卡影本、詐騙電話通聯紀錄翻拍照
    片、網路銀行交易紀錄翻拍照片（見偵26474卷第11、31至3
    2、33至35、37、39、43、49至51頁）】、被害人黃慈珺遭
    詐騙相關資料【包含台南市政府警察局第二分局海安派出所
    受理各類案件紀錄表、受(處)理案件證明單、受理詐騙帳戶
    通報警示簡便格式表、金融機構聯防機制通報單、內政部警
    政署反詐騙諮詢專線紀錄表（見偵32258卷第98至99、103至
    104、105至107頁）】、被害人洪子汶遭詐騙相關資料【包
    含內政部警政署反詐騙諮詢專線紀錄表、桃園市政府警察局
    中壢分局中福派出所受(處)理案件證明單、受理各類案件紀
    錄表、受理詐騙帳戶通報警示簡便格式表、金融機構聯防機
    制通報單、詐騙電話通聯記錄截圖、網路銀行匯款明細截圖
    、中國信託自動櫃員機交易明細（見偵32258卷第113至114
    、115至116、121至124、125、126、129頁）】、被害人吳
    逸興遭詐騙相關資料【內政部警政署反詐騙諮詢專線紀錄表
    、桃園市政府警察局中壢分局普仁派出所受理詐騙帳戶通報
    警示簡便格式表、金融機構聯防機制通報單、受(處)理案件
    證明單、受理各類案件紀錄表、詐騙電話通聯紀錄截圖、網
    路轉帳明細（見偵32258卷第133至135、143至145、147、14
    9至151頁）】、被害人賴怡穎遭詐騙相關資料【內政部警政
    署反詐騙諮詢專線紀錄表、嘉義市政府警察局第二分局北門
    派出所受理詐騙帳戶通報警示簡便格式表、金融機構聯防機
    制通報單、受(處)理案件證明單（見偵32258卷第181至182
    、183至185、193頁）】等附卷可稽，足認被告所為任意性
    自白與事實相符，堪以採信。是本案事證業已明確，被告上
    開犯行，均堪認定，應依法論科。
三、論罪科刑：
(一)核被告李曜先所為，均係犯刑法第339條之4第1項第2款之3
    人以上共同犯詐欺取財罪及洗錢防制法第14條第1項之一般
    洗錢罪。
(二)被告李曜先所犯3人以上共同犯詐欺取財、一般洗錢等罪，
    其間均有實行行為局部同一之情形，且犯罪目的單一，均屬
    想像競合犯，依刑法第55條規定，皆從一重以刑法第339條
    之4第1項第2款之3人以上共同犯詐欺取財罪處斷。
(三)按共同正犯之成立，只須具有犯意之聯絡與行為之分擔，既
    不問犯罪動機起於何人，亦不必每一階段犯行，均經參與，
    且意思之聯絡不限於事前有協議，即僅於行為當時有共同犯
    意之聯絡者，亦屬之。其表示之方法，亦不以明示通謀為必
    要，即相互間有默示之合致，亦無不可。而共同實施犯罪行
    為之人，在合同意思範圍以內，各自分擔犯罪行為之一部，
    相互利用他人之行為，以達其犯罪目的者，即應對全部所發
    生之結果，共同負責，是共同正犯在犯意聯絡範圍內之行為
    ，應同負全部責任。被告李曜先與同案被告林卉庭、「張志
    傑」、「婉茹」、「@傑」等人間，各自分擔實施部分犯罪
    行為，依上開說明，彼此間具有犯意聯絡及行為分擔，應論
    以共同正犯。
(四)本案被害人黃慈珺、洪子汶、吳逸興遭詐欺集團不詳成員施
    用詐術而分別於附表一編號1、2、3所示匯款時間匯款多次
    ，乃該集團成員以同一詐欺手法訛詐同一被害人，致被害人
    於密接時間內為多次匯款，其等施用詐術之方式及詐欺對象
    相同，侵害同一人之財產法益；又被害人洪子汶、吳逸興所
    匯款項，於密接時間、地點經同案被告林卉庭多次提領，係
    基於提領同一被害人遭詐騙所匯款項之單一目的所為之數個
    舉動，因其侵害之法益同一，且數行為均係在密切接近之時
    間、地點進行，各行為之獨立性極為薄弱，依一般社會健全
    觀念，在時間差距上，難以強行分開，在刑法評價上，應將
    前揭多次施用詐術及提領之行為均視為數個舉動之接續施行
    ，屬接續犯而各為包括之一罪。
(五)詐欺取財罪係為保護個人之財產法益而設，行為人罪數之計
    算，自應依遭詐騙之被害人人數計算。被告李曜先所犯如附
    表一所示之3人以上共同詐欺取財罪，被害人均不同，犯意
    各別，行為互異，在刑法評價上各具獨立性，應予分論併罰
    。
(六)按想像競合犯之處斷刑，本質上係「刑之合併」。其所謂從
    一重處斷，乃將想像競合犯組成之評價上數罪，合併為科刑
    一罪，其所對應之刑罰，亦合併其評價上數罪之數法定刑，
    而為一個處斷刑。易言之，想像競合犯侵害數法益者皆成立
    犯罪，論罪時必須輕、重罪併舉論述，同時宣告所犯各罪名
    ，包括各罪有無加重、減免其刑之情形，亦應說明論列，量
    刑時併衡酌輕罪部分量刑事由，評價始為充足，然後依刑法
    第55條前段規定「從一重處斷」，非謂對於其餘各罪可置而
    不論。因此，法院決定處斷刑時，雖以其中最重罪名之法定
    刑作為裁量準據，惟於裁量其輕重時，仍應將輕罪合併評價
    在內（最高法院108年度台上字第4405、4408號判決意旨參
    照）。經查：洗錢防制法第16條第2項規定：「犯前2條之罪
    ，在偵查或審判中自白者，減輕其刑。」，被告李曜先符合
    洗錢防制法第16條第2項規定，原應減輕其刑，但因其所犯
    一般洗錢罪係屬想像競合犯其中之輕罪，本院決定處斷刑時
    ，雖以其中最重罪之法定刑做為裁量之準據，惟於後述量刑
    時，仍當一併衡酌該部分減輕其刑之事由，併此敘明。
(七)被告李曜先前因公共危險案件，經本院以106年度中交簡字
    第1658號判決判處有期徒刑2月確定，並於106年7月31日易
    科罰金執行完畢等情，有臺灣高等法院被告前案紀錄表可按
    ，其於受有期徒刑執行完畢後，5年以內故意再犯本案有期
    徒刑以上之罪，為累犯，惟依司法院釋字第775號解釋意旨
    ，本院審酌被告李曜先本案所犯與前案之犯罪型態、侵害法
    益、罪質仍有所不同，而不依累犯規定加重其刑。另依照最
    高法院110年度台上大字第5660號刑事裁定見解，基於精簡
    裁判之要求，判決主文無庸為累犯之諭知，併此說明。
(八)爰以行為人責任為基礎，審酌被告李曜先正值青壯之年，不
    思依循正途獲取穩定經濟收入，竟貪圖不法錢財，擔任收取
    詐欺贓款之收水工作，價值觀念顯有偏差，所為當予非難；
    復以被告李曜先於本院審理時坦承本案犯行之犯後態度，並
    應斟酌洗錢防制法前揭自白減輕其刑規定之適用，又被告李
    曜先雖與被害人黃慈珺、張翰翔、賴怡穎達成調解，此有本
    院110年度中司刑移調字第1762號、111年度中司刑移調字第
    315號調解程序筆錄在卷可參（見本院金訴字卷第83至84、1
    73至174頁），然迄今均未履行調解條件，業據被告供承在
    卷（見金訴緝卷第114頁），暨被告自陳之智識程度及家庭
    經濟狀況（見本院金訴緝卷第115頁）等一切情狀，分別量
    處如主文所示之刑，並定應執行刑如主文所示。
四、沒收部分：
(一)按犯罪所得，屬於犯罪行為人者，沒收之；於全部或一部不
    能沒收或不宜執行沒收時，追徵其價額，刑法第38條之1第1
    項前段、第3項分別定有明文。查被告李曜先於偵查中供稱
    ：報酬是一天2000元（見偵32258卷第48頁、偵26474卷第11
    7頁），又於本院審理中供稱：我向林卉庭取款的行為，我
    所拿到的報酬是2000元等語（見本院金訴緝卷第114頁），
    是被告李曜先所得報酬2000元，係屬被告本案犯行之犯罪所
    得，且未扣案，實際上亦未合法發還被害人，自應依刑法第
    38條之1第1項前段、第3項之規定宣告沒收，於全部或一部
    不能沒收時或不宜執行沒收時，追徵其價額。
(二)洗錢防制法第18條第1項固規定「犯第14條之罪，其所移轉
    、變更、掩飾、隱匿、收受、取得、持有、使用之財物或財
    產上利益，沒收之；犯第15條之罪，其所收受、持有、使用
    之財物或財產上利益，亦同」，惟此規定雖採義務沒收主義
    ，卻未特別規定「不問屬於犯罪行為人與否，沒收之」，致
    該洗錢行為之標的是否限於行為人所有者始得宣告沒收，有
    所疑義，於此情形自應回歸適用原則性之規範，即參諸刑法
    第38條第2項前段規定，仍以屬於行為人所有者為限，始應
    予沒收。準此，同案被告林卉庭實際轉交28萬5000元予被告
    李曜先後，由被告李曜先抽取2000元作為報酬外，餘均已繳
    回上手，非屬被告李曜先所有，被告李曜先亦無事實上之處
    分權，自無從依洗錢防制法第18條第1項規定宣告沒收。
據上論斷，應依刑事訴訟法第273條之1第1項、第299條第1項前
段，洗錢防制法第14條第1項、第16條第2項，刑法第11條前段、
第28條、第339條之4第1項第2款、第55條、第51條第5款、第38
條之1第1項前段、第3項，刑法施行法第1條之1第1項，判決如主
文。
本案經檢察官蔣志祥、戴旻諺提起公訴，檢察官黃元亨到庭執行
職務。
中　　華　　民　　國　　111 　年　　7 　　月　　 19 　日
                  刑事第八庭    法  官  王靖茹
以上正本證明與原本無異。
如不服本判決應於收受判決後20日內向本院提出上訴書狀，並應
敘述具體理由；其未敘述上訴理由者，應於上訴期間屆滿後20日
內向本院補提理由書（均須按他造當事人之人數附繕本）「切勿
逕送上級法院」。
告訴人或被害人如不服判決，應備理由具狀向檢察官請求上訴，
上訴期間之計算，以檢察官收受判決正本之日起算。
                                書記官  廖于萱
中　　華　　民　　國　　111 　年　　7 　　月　　 19 　日
附錄論罪科刑法條：
【中華民國刑法第339條之4第1項】
犯第339條詐欺罪而有下列情形之一者，處1年以上7年以下有期
徒刑，得併科100萬元以下罰金：
一、冒用政府機關或公務員名義犯之。
二、三人以上共同犯之。
三、以廣播電視、電子通訊、網際網路或其他媒體等傳播工具，
    對公眾散布而犯之。
【洗錢防制法第14條第1項】
有第2條各款所列洗錢行為者，處7年以下有期徒刑，併科新臺幣
5百萬元以下罰金。
附表一：
編號 被害人 詐欺時間 詐欺方法 匯款時間、 金額（不含手續費） 人頭帳戶 提領時間、 金額 1 黃慈珺 110年6月7日19時8分許 退還重複訂房款項 ①110年6月7日19時28分許 　4萬9,987元 中華郵政帳號00000000000000號帳戶 110年6月7日19時45分許 6萬元     ②110年6月7日19時43分許 　6,123元   2 洪子汶 110年6月4日18時40分許（起訴書 誤載為20時2分） 解除銀行錯誤設定 ①110年6月7日19時37分許 　2萬9,985元 中華郵政帳號00000000000000號帳戶 110年6月7日19時46分許 2萬6,000元     ②110年6月7日19時45許 　7萬7,059元 中華郵政帳號00000000000000號帳戶 ①110年6月7日19時54許 　6萬元 ②110年6月7日19時55許 1萬7,000元 3 吳逸興 110年6月7日18時59分許 取消訂房扣款 ①110年6月7日19時46分許 　4萬9,987元 中華郵政帳號00000000000000號帳戶 ①110年6月7日19時49分許 　5萬元 ②110年6月7日19時53分許 　4,000元     ②110年6月7日19時50分許 　4,123元   4 張翰翔 110年6月7日19時33分許 解除連續扣款 110年6月7日19時56分許 4萬9,986元 中華郵政帳號00000000000000號帳戶 110年6月7日20時許 6萬元 5 賴怡穎 110年6月7日18時56分許 解除連續扣款 110年6月7日19時56分許 2萬2,985元 中華郵政帳號00000000000000號帳戶 110年6月7日20時許 1萬3,000元 
附表二：
編號 犯罪事實 宣告刑 1 如附表一編號1所載 李曜先犯三人以上共同詐欺取財罪，處有期徒刑壹年貳月。 2 如附表一編號2所載 李曜先犯三人以上共同詐欺取財罪，處有期徒刑壹年參月。 3 如附表一編號3所載 李曜先犯三人以上共同詐欺取財罪，處有期徒刑壹年貳月。 4 如附表一編號4所載 李曜先犯三人以上共同詐欺取財罪，處有期徒刑壹年貳月。 5 如附表一編號5所載 李曜先犯三人以上共同詐欺取財罪，處有期徒刑壹年壹月。